臺灣桃園地方法院民事裁定
111年度司繼字第193號
聲  明  人  羅帥富  
兼法定代理
人          羅士棕  
被  繼承人  羅凱丹(亡)


上列聲明人聲明拋棄繼承事件，本院裁定如下：
    主      文
聲明均駁回。
聲請程序費用由聲明人負擔。
    理      由
一、本件聲明意旨略以：聲明人羅士棕為被繼承人羅凱丹之父、
    聲明人羅帥富為被繼承人羅凱丹之兄弟，因被繼承人死亡，
    聲明人等分別為被繼承人第二順位繼承人與第三順位繼承人
    ，檢呈被繼承人之除戶戶籍謄本、繼承系統表、聲明人之戶
    籍謄本及聲明人之印鑑證明等件，聲明拋棄繼承權等語。
二、關於聲明人羅士棕部分：
（一）按繼承人得拋棄其繼承權；而遺產繼承人，除配偶外，依
      左列順序定之：(一)直系血親卑親屬。(二)父母。(三)兄
      弟姊妹。(四)祖父母，民法第1138條、民法第1174條第1
      項定有明文。前項拋棄，應於知悉其得繼承之時起三個月
      內以書面向法院為之，民法第1174條第2項定有明文。依
      上揭法條之文義解釋，係指繼承人知悉繼承開始之原因事
      實，因而覺知自己為法律上之繼承人時起算。又此3個月
      之除斥期間，本以繼承人客觀處於得知悉已為繼承人之事
      實狀態為認定，非謂尚須知悉有無繼承之遺產，且不因聲
      請人不知法律或對法律之誤解，而影響法律規定所發生之
      效力。次按，「以日、星期、月或年定期間者，其始日不
      算入。」、「以日、星期、月或年定期間者，以期間末日
      之終止，為期間之終止。期間不以星期、月或年之始日起
      算者，以最後之星期、月或年與起算日相當日之前一日，
      為期間之末日。但以月或年定期間，於最後之月，無相當
      日者，以其月之末日，為期間之末日」、「於一定期日或
      期間內，應為意思表示或給付者，其期日或其期間之末日
      ，為星期日、紀念日或其他休息日時，以其休息日之次日
      代之。」，民法第120條第2項、第121條、第122條分別定
      有明文。
（二）經查，被繼承人羅凱丹於民國（下同）110年9月9日死亡
      ，且無子嗣，生母鄧竹茵於110年12月1日死亡，而聲明人
      羅士棕為被繼承人羅凱丹之生父等情，業據聲明人提出之
      聲明人戶籍謄本與被繼承人除戶戶籍謄本為證，並經本院
      依職權調閱被繼承人之繼承人之戶籍謄本查核屬實，堪予
      認定。是依上開規定，聲明人羅士棕即為被繼承人之當然
      繼承人，無待其他繼承人之通知，即應於知悉被繼承人死
      亡之日起3個月內以書面向法院為拋棄繼承之意思表示。
      惟據聲明人羅士棕所提之書面資料，雖表示其係於110年1
      2月1日獲前順位繼承人拋棄繼承通知，始知悉為繼承人一
      事。然被繼承人既無前順位繼承人，則聲明人羅士棕即無
      從由前順位繼承人通知始知悉繼承開始。為此，本院於11
      1年1月21日通知聲明人羅士棕補正何時且如何知悉被繼承
      人死亡，並提出相關證據或證明文件。而聲明人羅士棕於
      111年1月25日具狀表示其係於110年11月初接獲收到中壢
      地政事務所通知限期辦理繼承登記，始知悉繼承開始，並
      提出桃園市中壢地政事務所通知單為證。惟據本院依職權
      向桃園市平鎮區戶政事務所調閱之被繼承人死亡登記申請
      資料顯示，聲明人羅士棕最遲於110年9月27日申請死亡登
      記時即已知悉被繼承人死亡之事實，有平鎮區戶政事務所
      111年1月27日桃市平戶字第1110000762號函記所檢附之死
      亡登記申請資料在卷足憑。是以，本院定於111年3月22日
      行調查程序，經聲明人羅士棕到庭表示「（按問：聲請人
      何時及如何知悉被繼承人死亡?）當天我在她身邊，我知
      道她死亡」等語，此有本院訊問筆錄在卷可稽，堪認聲明
      人羅士棕於被繼承人死亡時（即110年9月9日）即知悉成
      為繼承人一事。準此，聲明人最遲本應於110年12月9日（
      按110年12月9日非例假日）前向本院聲明拋棄繼承。然聲
      明人羅士棕卻遲至111年1月10日始具狀聲明拋棄繼承，此
      有本院收狀收文章在卷可證，顯已逾法定期間三個月甚明
      。是按卷證資料觀之，本件聲明人羅士棕聲明拋棄繼承已
      逾法定期間三個月甚明，其聲明與法不合，無從准予備查
      ，應予駁回。
三、關於聲明人羅帥富部分：
（一）按繼承人得拋棄其繼承權，民法第1174條第1項定有明文
      。準此，非繼承人即無拋棄繼承權可言。次按遺產繼承人
      ，除配偶外，依左列順序定之：（一）直系血親卑親屬。
      （二）父母。（三）兄弟姊妹。（四）祖父母。第一千一
      百三十八條所定第一順序之繼承人中有拋棄繼承權者，其
      應繼分歸屬於其他同為繼承之人。第一順序之繼承人，其
      親等近者均拋棄繼承權時，由次親等之直系血親卑親屬繼
      承。民法第1138條、第1176條第1項及第5項分別定有明文
      。
（二）經查，聲明人羅帥富為被繼承人羅凱丹之兄弟乙情，業有
      聲明人提出之被繼承人之除戶戶籍謄本與聲明人之戶籍謄
      本為證，並經本院查核屬實，堪予認定。惟查，被繼承人
      尚有第二順位繼承人羅士棕同於本案聲明拋棄繼承，經本
      院裁定駁回如前，而仍為繼承人。是以，依上列規定，足
      認被繼承人第二順位繼承人，並未全體均拋棄繼承權。而
      聲明人羅帥富既為被繼承人之第三順位繼承人，則依首揭
      法律規定，尚無從成為被繼承人之繼承人甚明，聲明人羅
      帥富對於被繼承人既無繼承權，自無得為拋棄繼承。是以
      ，聲明人羅帥富於本件聲明拋棄繼承，於法未合，應予駁
      回。
五、依家事事件法第132條第3項，裁定如主文。
六、如對本裁定抗告須於裁定送達後10日內向本院提出抗告狀，
    並應繳納抗告費新臺幣1,000元整。
中　　華　　民　　國　　111 　年　　4 　　月　　23　　日
                   家事法庭司法事務官　蔡淑蘭
以上正本係照原本作成。